【裁判字號】    98,訴,556
【裁判日期】    990129
【裁判案由】    偽造文書等
【裁判全文】
臺灣宜蘭地方法院刑事判決               98年度訴字第556號
公  訴  人  臺灣宜蘭地方法院檢察署檢察官
被      告  乙○○
上列被告因偽造文書等案件經檢察官提起公訴（98年度偵字第
3860、4171號），被告於本院準備程序中就被訴事實為有罪之陳
述，經告以簡式審判程序之旨，並聽取當事人意見後，經本院合
議庭裁定由受命法官獨任行簡式審判程序，判決如下：
    主  文
乙○○犯如附表編號壹至陸「罪名及宣告刑」欄所示之罪，共陸
罪，俱為累犯，各處如附表編號壹至陸「罪名及宣告刑」欄所示
之刑。應執行有期徒刑壹年捌月，如易科罰金，以新台幣壹仟元
折算壹日；如附表編號貳「罪名及宣告刑」欄所示「王素梅」署
押壹枚、如附表編號肆、伍「罪名及宣告刑」欄所示「丙○○」
署押共貳枚均沒收。
    事  實
一、乙○○曾因偽造文書案件，經臺灣桃園地方法院判處有期徒
    刑四年確定，於民國98年3月4日縮短刑期假釋出監，並於98
    年5月9日因假釋後於有期徒刑所餘刑期內未經撤銷假釋而視
    為已執行完畢。詎仍不知悔改，猶
  （一）基於意圖為自己不法所有之竊盜犯意，於98年6月9日下
        午，在宜蘭縣宜蘭市○○路○段95號貝絲緹ＳＰＡ館，
        趁甲○○（原名王素梅）不注意之際，徒手竊取甲○○
        所有之黑色皮夾1個，內有中國信託、聯邦銀行與花旗
        銀行信用卡各1張、提款卡1張、身分證、健保卡及現金
        約新臺幣（下同）1800元。乙○○於得手後，復意圖為
        自己不法之所有，基於行使偽造私文書及詐欺取財之犯
        意，於同年6月9日晚上6時29分許，在位於宜蘭縣宜蘭
        市○○路○段198號之娃娃閣服飾店，持甲○○所有之
        花旗銀行信用卡購物消費，致娃娃閣服飾店店員王淮伶
        誤乙○○為甲○○，讓其刷卡消費，乙○○並在簽帳單
        偽簽「王素梅」署名，而後據以行使交付與王淮伶核對
        ，王淮玲於核對簽帳單上之簽名與信用卡上之簽名相符
        後，誤認乙○○為合法之持卡人而陷於錯誤，交付價格
        共為2800元之衣服3件及吊帶裙1件，足生損害於娃娃閣
        服飾店、王淮伶及甲○○。乙○○於取得上開衣裙後即
        轉售予他人，得款供己花用。
  （二）基於意圖為自己不法所有之竊盜犯意，於98年8月19日
        下午2時許，在宜蘭縣宜蘭市○○路○段227號「歐妮亞
        美容美體舒活館」，趁丙○○不注意之際，徒手竊得丙○○所有之皮包1個，內有永豐銀行、慶豐銀行、南山
        與家樂福信用卡各1張；中國信託銀行、玉山銀行與國
        泰世華銀行提款卡各1張；身分證、健保卡及現金約200
        0元。乙○○於得手後，又意圖為自己不法之所有，基
        於行使偽造私文書及詐欺取財之犯意，於同日下午4時1
        1分許，在位於宜蘭縣宜蘭市○○路○段85號之宜大牛
        仔店，持丙○○所有之慶豐銀行信用卡購物消費，宜大
        牛仔店店員蔡佳雯誤乙○○為丙○○，讓其刷卡消費，
        乙○○並在簽帳單偽簽「丙○○」署名，而後據以行使
        交付與蔡佳雯核對，蔡佳雯於核對簽帳單上之簽名與信
        用卡上之簽名相符後，誤認乙○○為合法之持卡人而陷
        於錯誤，交付價格共為3630元之牛仔褲2件及上衣2件，
        足生損害於宜大牛仔店、蔡佳雯及丙○○。復於同日下
        午4時35分許，在位於宜蘭縣宜蘭市○○路○段83號之
        大女人服飾店，持丙○○所有之永豐銀行信用卡購物消
        費，大女人服飾店店員高羽柔誤乙○○為丙○○，讓其
        刷卡消費，乙○○並在簽帳單偽簽「丙○○」署名，而
        後據以行使交付與高羽柔核對，高羽柔於核對簽帳單上
        之簽名與信用卡上之簽名相符後，誤認乙○○為合法之
        持卡人而陷於錯誤，交付價格共為6476元之上衣9件及
        裙子1件，足生損害於大女人服飾店、高羽柔及丙○○
        。乙○○取得之上開衣物後再轉售他人得款供己花用。
  （三）李葦萱復意圖為自己不法之所有，基於竊盜之犯意，於
        98年9月16日下午5時30分許，在宜蘭縣宜蘭市○○○路
        ○段148號1樓「媚登麗美容坊」，趁丁○○不注意之際
        ，竊得丁○○所有置於鞋櫃上之ＳＡＭＳＵＮＧ廠牌、
        型號為ＳＧＨ-Ｊ808手機1支。
    嗣經甲○○、丙○○、丁○○報警處理始為警循線查獲。
二、案經宜蘭縣政府警察局宜蘭分局報請臺灣宜蘭地方法院檢察
    署檢察官偵查起訴。
    理  由
壹、證據能力部分：
    按被告以外之人於審判外之言詞或書面陳述，除法律有規定
    者外，不得作為證據。又被告以外之人於審判外之陳述，雖
    不符前四條之規定，而經當事人於審判程序同意作為證據，
    法院審酌該言詞陳述或書面陳述作成時之情況，認為適當者
    ，亦得為證據。當事人、代理人或辯護人於法院調查證據時
    ，知有第一百五十九條第一項不得為證據之情形，而未於言
    詞辯論終結前聲明異議者，視為有前項之同意，刑事訴訟法
    第一百五十九條第一項、第一百五十九條之五第一項、第二
    項分別定有明文。本件情形，被害人即證人甲○○、王淮伶
    、丙○○、蔡佳雯、高羽柔、丁○○於警詢之陳述，雖均係
    被告以外之人於審判外之陳述，但檢察官及被告就上開證人
    於警詢時之陳述，均已同意採為本案證據，依刑事訴訟法第
    一百五十九條之五第一項規定，自均有證據能力。另被告、
    檢察官於本院審理時對於下列所述之其他證據資料，均不爭
    執其證據能力，本院審酌該等證據資料作成時之狀況，並無
    不宜作為證據情事，依刑事訴訟法第一百五十九條之五第二
    項規定，自得作為證據。
貳、實體部分：
一、上揭犯罪事實，業據被告乙○○於警詢及本院審理時坦承不
    諱，核與證人即被害人甲○○、王淮伶、丙○○、蔡佳雯、
    高羽柔、丁○○於警詢所陳述之被害情節相符，並有警方扣
    押被告竊得之被害人丁○○手機之扣押筆錄暨扣押物品目錄
    表1份、被害人丁○○領回失竊手機所出具之贓物認領保管
    單1紙、及被害人丁○○手機照片4張（見宜蘭縣政府警察局
    宜蘭分局警蘭偵字第0982103531號警詢卷第7至13頁）附卷
    可稽。另被告偽以被害人王素梅名義犯犯罪事實欄一（一）
    所示盜刷王素梅信用卡1次及偽以被害人丙○○名義犯犯罪
    事實欄一（二）所示盜刷丙○○信用卡2次犯行，並有簽帳
    單3紙在卷足憑（見宜蘭縣政府警察局宜蘭分局警蘭偵字第0
    982103362號警詢卷第22至23頁）。足徵被告前揭自白要與
    事實相符。綜上所述，被告所涉犯罪事實一（一）（二）竊
    盜、偽造文書及詐欺取財罪、犯罪事實一（三）竊盜犯行，
    均事證明確，犯行均堪以認定，應予依法論科。
二、核被告就犯罪事實欄一（一）之所為，分別係犯附表編號壹
    、貳「所犯法條」欄及「罪名及宣告刑」欄內所載之罪；就
    犯罪事實欄一（二）之所為，分別係犯附表編號參、肆、伍
    「所犯法條」欄及「罪名及宣告刑」欄內所載之罪；被告就
    犯罪事實欄一（三）所為，係犯附表編號陸「所犯法條」欄
    及「罪名及宣告刑」欄內所載之竊盜罪。被告於附表編號貳
    所示偽造「王素梅」署名1枚及於附表編號肆、伍所示偽造
    「丙○○」署名2枚之行為為偽造簽帳單私文書之階段行為
    ，又被告偽造簽帳單私文書後持以行使交付予店員，偽造之
    低度行為為行使之高度行為所吸收，均不另論罪。被告於附
    表編號貳、肆、伍所犯行使偽造私文書與詐欺取財罪，係一
    行為觸犯二罪名，為想像競合犯，應依刑法第五十五條規定
    從一重論以行使偽造私文書罪。再被告所犯上開附表編號壹
    至陸所示六罪係於不同時間、地點竊取不同人之財物，客觀
    上亦係侵害不同之法益，顯非基於同一竊盜犯意，又盜刷信
    用卡詐取財物部分亦係於不同時間、地點盜刷不同人之信用
    卡，且詐騙不同被害人之財物，客觀上係侵害不同之法益，
    顯非基於同一犯意，是其犯意各別，行為互殊，均應予分論
    併罰。又被告有如事實欄所載之犯罪科刑及執行情形，甫於
    98年5月9日假釋期滿未經撤銷假釋而視為執行完畢之事實，
    有卷附之臺灣高等法院被告前案紀錄表可資參照，其於受有
    期徒刑之執行完畢後，五年以內故意再犯有期徒刑以上之如
    附表編號壹至陸所示共六罪，俱為累犯，均應依刑法第四十
    七條第一項規定加重其刑。爰審酌被告前有多次偽造文書及
    竊盜前科素行不佳；犯罪之動機、目的在獲取財物；3次行
    竊之手段平和及所得財物價值非鉅；惟被告年僅約30歲，竟
    不思以努力工作之方式賺取金錢，反以不勞而獲之方式竊取
    他人財物，誠屬不該，且被告於竊得信用卡後，持卡盜刷並
    偽簽被害人姓名以詐得財物，破壞社會經濟交易安全，惡性
    非輕；惟念其犯後坦承全部犯行，且其中被害人丁○○已領
    回失竊物品等犯後態度，暨被告所得財物價值尚非甚鉅等一
    切情狀，暨檢察官、被告對於科刑範圍所表示之意見後，就
    其所犯附表所載犯行，酌情分別量處如附表編號壹至陸「罪
    名及宣告刑」欄所示之刑，並合併定其六罪之應執行刑為有
    期徒刑一年八月。
三、又被告行為時之刑法第四十一條第二項固規定：「前項規定
    於數罪併罰，其應執行之刑未逾六月者，亦適用之」，將數
    罪併罰定應執行之刑逾六個月者，排除適用同條第一項得易
    科罰金之規定，惟依司法院98年6月19日作成之釋字第六六
    二號解釋：「中華民國94年2月2日修正公布之現行刑法第四
    十一條第二項，關於數罪併罰，數宣告刑均得易科罰金，而
    定應執行刑之刑逾六個月者，排除適用同條第一項得易科罰
    金之規定部分，與憲法第二十三條規定有違，並與本院釋字
    第三六六號解釋意旨不符，應自本解釋公布之日起失其效力
    。」，故對於數罪併罰，數宣告刑均得易科罰金，而定應執
    行之刑超過六個月之案件，依司法院釋字第三六六號、第六
    六二號解釋意旨，仍得易科罰金。而上開刑法第四十一條第
    二項規定，亦於98年12月15日經立法院第7屆第4會期第13次
    會議通過修正為：「…（同條第八項）第一項至第四項及第
    七項之規定，於數罪併罰之數罪均得易科罰金或易服社會勞
    動，其應執行之刑逾六個月者，亦適用之。」，並經98年12
    月30日總統華總一義字第09800325491號令公布，且自公布
    日施行。是不論依新、舊法規定，被告所犯本件上開二罪，
    均得易科罰金，應不生新、舊法比較之問題，自應逕依現行
    有效之法律即修正後刑法第四十一條第八項規定，諭知易科
    罰金之折算標準。爰分別諭知易科罰金之折算標準，並定其
    應執行之刑為有期徒刑一年八月，如易科罰金，以新臺幣一
    千元折算一日。
四、被告於附表編號貳所示簽帳單偽造「王素梅」署名1枚及於
    附表編號肆、伍所示簽帳單偽造「丙○○」署名2枚，不論
    是否屬於犯人所有，均應依刑法第二百十九條規定宣告沒收
    。
據上論斷，應依刑事訴訟法第二百七十三條之一第一項、第二百
九十九條第一項，刑法第三百二十條第一項、第二百十六條、第
二百十條、第三百三十九條第一項、第五十五條、第四十七條第
一項、第五十一條第五款、第四十一條第一項、第八項，刑法施
行法第一條之一第一項、第二項前段，判決如主文。
本案經檢察官劉憲英到庭執行職務。
中    華    民    國    99    年    1     月    29    日
                  刑事第二庭法  官  林惠玲
以上正本證明與原本無異。
如不服本判決應於收受本判決後10日內向本院提出上訴書狀，並
應敘述具體理由。若未敘述理由者，應於上訴期間屆滿後20日內
向本院補提理由書狀(均須按他造當事人之人數附繕本)。
                            書記官  陳淑宜
中    華    民    國    99    年    1     月    29    日
附錄本案論罪科刑法條全文
中華民國刑法第三百二十條第一項（普通竊盜罪）
意圖為自己或第三人不法之所有，而竊取他人之動產者，為竊盜
罪，處五年以下有期徒刑、拘役或五百元以下罰金。
中華民國刑法第二百十六條（行使偽造變造或登載不實之文書罪
）行使第二百十條至第二百十五條之文書者，依偽造、變造文書
或登載不實事項或使登載不實事項之規定處斷。
中華民國刑法第二百十條（偽造變造私文書罪）
偽造、變造私文書，足以生損害於公眾或他人者，處五年以下有
期徒刑。
中華民國刑法第三百三十九條第一項（普通詐欺罪）
意圖為自己或第三人不法之所有，以詐術使人將本人或第三人之
物交付者，處五年以下有期徒刑、拘役或科或併科一千元以下罰
金。
中華民國刑法施行法第一條之一（罰金貨幣單位與罰鍰倍數）
中華民國九十四年一月七日刑法修正施行後，刑法分則編所定罰
金之貨幣單位為新臺幣。
九十四年一月七日刑法修正時，刑法分則編未修正之條文定有罰
金者，自九十四年一月七日刑法修正施行後，就其所定數額提高
為三十倍。但七十二年六月二十六日至九十四年一月七日新增或
修正之條文，就其所定數額提高為三倍。
附表
┌─┬───┬────┬─────┬─────────┬────┬────────┐
│編│被害人│犯罪時間│ 犯罪地點 │犯罪方法及竊得物品│所犯法條│罪名及宣告刑    │
│號│      │（民國）│（宜蘭縣）│                  │        │                │
├─┼───┼────┼─────┼─────────┼────┼────────┤
│壹│甲○○│98年6月 │宜蘭市神農│趁甲○○不注意之際│刑法第三│乙○○犯竊盜罪，│
│  │      │9日下午 │路二段95號│，徒手竊取甲○○所│百二十條│累犯，處有期徒刑│
│  │      │某時    │貝絲緹ＳＰ│有之黑色皮夾1個， │第一項  │肆月，如易科罰金│
│  │      │        │Ａ館      │內有中國信託、聯邦│        │，以新台幣壹仟元│
│  │      │        │          │銀行與花旗銀行信用│        │折算壹日。      │
│  │      │        │          │卡各1張、提款卡1  │        │                │
│  │      │        │          │張、身分證、健保卡│        │                │
│  │      │        │          │及現金約1800元。  │        │                │
│  │      │        │          │                  │        │                │
├─┼───┼────┼─────┼─────────┼────┼────────┤
│貳│甲○○│98年6月9│宜蘭市神農│持甲○○所有之花旗│刑法第二│乙○○犯行使偽造│
│  │、娃娃│日晚上6 │路二段198 │銀行信用卡購物消費│百十六條│私文書罪，累犯，│
│  │閣服飾│時29分許│號娃娃閣服│，娃娃閣服飾店店員│、第二百│處有期徒刑肆月，│
│  │店、王│        │飾店      │王淮伶誤乙○○為王│十條、第│如易科罰金，以新│
│  │淮伶  │        │          │雅琪，讓其刷卡消費│三百三十│台幣壹仟元折算壹│
│  │      │        │          │，乙○○並在簽帳單│九條第一│日。簽帳單上之「│
│  │      │        │          │偽簽「王素梅」署名│項      │王素梅」署押壹枚│
│  │      │        │          │，而後據以行使交付│        │沒收。          │
│  │      │        │          │與王淮伶核對，王淮│        │                │
│  │      │        │          │玲於核對簽帳單上之│        │                │
│  │      │        │          │簽名與信用卡上之簽│        │                │
│  │      │        │          │名相符後，誤認李韋│        │                │
│  │      │        │          │萱為合法之持卡人而│        │                │
│  │      │        │          │陷於錯誤，交付價格│        │                │
│  │      │        │          │共為2800元之衣服3 │        │                │
│  │      │        │          │件及吊帶裙1件，足 │        │                │
│  │      │        │          │生損害於娃娃閣服飾│        │                │
│  │      │        │          │店、王淮伶及甲○○│        │                │
│  │      │        │          │。                │        │                │
├─┼───┼────┼─────┼─────────┼────┼────────┤
│參│丙○○│98年8月 │宜蘭市女中│趁丙○○不注意之際│刑法第三│乙○○犯竊盜罪，│
│  │      │19日下午│路三段227 │，徒手竊得丙○○所│百二十條│累犯，處有期徒刑│
│  │      │2時許   │號「歐妮亞│有之皮包1個，內有 │第一項  │肆月，如易科罰金│
│  │      │        │美容美體舒│永豐銀行、慶豐銀行│        │，以新台幣壹仟元│
│  │      │        │活館」    │、南山與家樂福信用│        │折算壹日。      │
│  │      │        │          │卡各1張；中國信託 │        │                │
│  │      │        │          │銀行、玉山銀行與國│        │                │
│  │      │        │          │泰世華銀行提款卡各│        │                │
│  │      │        │          │1張；身分證、健保 │        │                │
│  │      │        │          │卡及現金約2000元。│        │                │
├─┼───┼────┼─────┼─────────┼────┼────────┤
│肆│丙○○│98年8月1│宜蘭市神農│持丙○○所有之慶豐│刑法第二│乙○○犯行使偽造│
│  │、宜大│9日下午 │路一段85號│銀行信用卡購物消費│百十六條│私文書罪，累犯，│
│  │牛仔店│4時11分 │宜大牛仔店│，宜大牛仔店店員蔡│、第二百│處有期徒刑肆月，│
│  │、蔡佳│許      │          │佳雯誤乙○○為游秀│十條、第│如易科罰金，以新│
│  │雯    │        │          │環，讓其刷卡消費，│三百三十│台幣壹仟元折算壹│
│  │      │        │          │乙○○並在簽帳單偽│九條第一│日。簽帳單上「游│
│  │      │        │          │簽「丙○○」署名，│項      │秀環」署押壹枚沒│
│  │      │        │          │而後據以行使交付與│        │收。            │
│  │      │        │          │蔡佳雯核對，蔡佳雯│        │                │
│  │      │        │          │於核對簽帳單上之簽│        │                │
│  │      │        │          │名與信用卡上之簽名│        │                │
│  │      │        │          │相符後，誤認乙○○│        │                │
│  │      │        │          │為合法之持卡人而陷│        │                │
│  │      │        │          │於錯誤，交付價格共│        │                │
│  │      │        │          │為3630元之牛仔褲2 │        │                │
│  │      │        │          │件及上衣2件，足生 │        │                │
│  │      │        │          │損害於宜大牛仔店、│        │                │
│  │      │        │          │蔡佳雯及丙○○。  │        │                │
├─┼───┼────┼─────┼─────────┼────┼────────┤
│伍│丙○○│98年8月1│宜蘭市神農│持丙○○所有之永豐│刑法第二│乙○○犯行使偽造│
│  │、大女│9日下午 │路一段83號│銀行信用卡購物消費│百十六條│私文書罪，累犯，│
│  │人服飾│4時35分 │大女人服飾│，大女人服飾店店員│、第二百│處有期徒刑肆月，│
│  │店、高│許      │店        │高羽柔誤乙○○為游│十條、第│如易科罰金，以新│
│  │羽柔  │        │          │秀環，讓其刷卡消費│三百三十│台幣壹仟元折算壹│
│  │      │        │          │，乙○○並在簽帳單│九條第一│日。簽帳單上之「│
│  │      │        │          │偽簽「丙○○」署名│項      │丙○○」署押壹枚│
│  │      │        │          │，而後據以行使交付│        │沒收。          │
│  │      │        │          │與高羽柔核對，高羽│        │                │
│  │      │        │          │柔於核對簽帳單上之│        │                │
│  │      │        │          │簽名與信用卡上之簽│        │                │
│  │      │        │          │名相符後，誤認李韋│        │                │
│  │      │        │          │萱為合法之持卡人而│        │                │
│  │      │        │          │陷於錯誤，交付價格│        │                │
│  │      │        │          │共為6476元之上衣9 │        │                │
│  │      │        │          │件及裙子1件，足生 │        │                │
│  │      │        │          │損害於大女人服飾店│        │                │
│  │      │        │          │、高羽柔及丙○○。│        │                │
├─┼───┼────┼─────┼─────────┼────┼────────┤
│陸│丁○○│98年9月 │宜蘭市民權│趁丁○○不注意之際│刑法第三│乙○○犯竊盜罪，│
│  │      │16日下午│新路二段14│，徒手竊取鞋櫃上之│百二十條│累犯，處有期徒刑│
│  │      │5時30分 │8號1樓「媚│ＳＡＭＳＵＮＧ廠牌│第一項  │肆月，如易科罰金│
│  │      │        │登麗美容坊│、型號為ＳＧＨ-Ｊ │        │，以新台幣壹仟元│
│  │      │        │」        │808手機1支。      │        │折算壹日。      │
└─┴───┴────┴─────┴─────────┴────┴────────┘

司法院資訊處製作；財團法人民間司法改革基金會備份。
